臺灣士林地方法院民事判決　　　　　　 96年度重訴字第101號
原　　　告　戊○○○
　　　　　　丁○○○
　　　　　　乙○○
兼上3人共同
訴訟代理人　甲○○
兼上4人共同
訴訟代理人　丙○
被　　　告　己○○
上列當事人間請求損害賠償事件，原告提起刑事附帶民事訴訟，
經本院刑事庭（95年度交重附民字第5 號)移 送前來，本院於中
華民國96年6 月12日言詞辯論終結，判決如下：
    主  文
被告應給付原告戊○○○、丁○○○、乙○○、甲○○各新台幣
肆萬肆仟佰玖拾貳元；應給付原告丙○新台幣陸萬伍仟伍佰柒
拾貳元，及均自民國九十五年十一月二十三日起至清償日止，按
年息百分之五計算之利息。
原告其餘之訴駁回。
訴訟費用由原告戊○○○、丁○○○、乙○○、甲○○各負擔百
分之十八，原告丙○負擔百之二十六，餘由被告負擔。
本判決第一項得假執行；但被告如分別以新台幣肆萬肆仟佰玖
拾貳元各為原告戊○○○、丁○○○、乙○○、甲○○；以新台
幣陸萬伍仟伍佰柒拾貳元為原告丙○預供擔保，得免為假執行。
原告其餘假執行之聲請駁回。
    事實及理由
一、原告起訴主張：原告戊○○○、丁○○○、乙○○、甲○○
    、丙○5 人為被害人尤許葉（下稱尤許葉）之子女，被告於
    民國93年5 月5日19 時50分許，駕駛車號5523-DH 黑色休旅
    車（下稱系爭車輛），沿台北縣石門鄉台二線由金山往石門
    方向行駛，途經台二線33.3公里石門鄉阿里荖8 之2 號前，
    本應注意車前狀況，並隨時採取必要之安全措施，而依當時
    天候陰、夜間有照明、道路狀態為直路、路面無缺陷、無障
    礙物、視距良好，且尤許葉當時坐在中央分向護欄旁，目標
    明顯，並無不能注意之情事，竟疏未注意車前狀況，不及閃
    避而撞及尤許葉，尤許葉遭撞擊後滾入系爭車輛下方，遭該
    車左後輪輾壓過身體，致其顱骨破裂當場死亡，被告過失不
    法侵害尤許葉致死，應負賠償責任。為此，爰依民法第184
    條第1 項、第192 條第1 項、第194 條規定，訴請被告賠償
    原告丙○支出之殯葬費新台幣（下同）28萬6,277 元，暨給
    付原告每人精神慰撫金各200 萬元等語，並聲明：(一)被告應
    付原告甲○○、戊○○○、丁○○○及乙○○各200 萬元，
    給付原告丙○228 萬6,277 元，並均自95年11 月23 日（即
    起訴狀繕本送達被告之翌日）起至清償日止，按年息百分之
    5 計算之利息。(二)願供擔保請准宣告假執行。
二、被告則以：伊並未撞到尤許葉，當時係以為路面有障礙物，
    不及閃避而開過去，對於系爭車輛之後輪輾到尤許葉乙事，
    伊並不知情；尤許葉就車禍之發生亦與有過失，被告不須負
    全部責任；原告請求之慰撫金金額不合理，且汽車強制責任
    險保險金140 萬元已理賠予原告等語，資為抗辯。並聲明：
    (一)原告之訴及假執行之聲請均駁回。(二)如受不利判決，請准
    供擔保免為假執行。
三、原告主張被告於上揭時、地與尤許葉發生車禍（下稱系爭車
    禍），致尤許葉當場不治死亡，及原告均為尤許葉子女等事
    實，業據提出殯葬費收據影本7 紙、戶籍謄本5 份為證，並
    為被告所不爭執，復經本院依職權調閱台灣士林地方法院檢
    察署95 年 度偵續字第56號、本院94年度交訴字第74號刑事
    案件卷宗，核閱無訛，自堪信為真實。原告主張系爭車禍係
    因被告之過失所致，被告則以前詞置辯，是以本件應審酌者
    在於：(一)被告對系爭車禍之發生是否有過失？(二)尤許葉對系
    爭車禍之發生是否與有過失？(三)原告請求之金額是否相當？
    茲分述如下：
    (一)被告對系爭車禍之發生是否有過失？
      1.按汽車行駛時，駕駛人應注意車前狀況，並隨時採取必
        要之安全措施，道路交通安全規則第94條第3 項定有明
        文。本件被告就其於93年5 月5 日19時50分許，駕車附
        載友人鄧家慧，由金山往石門方向，行經台二線33.3公
        里石門鄉阿里荖8 之2 號前之事實，經被告於刑事案件
        審理中坦承在卷，然否認有何撞擊尤許葉並致其死亡之
        行為。惟查，被告因疏未注意車前狀況，不及閃避而致
        系爭車輛之左側前方撞擊當時在道路中央分向護欄旁休
        息之尤許葉乙節，業據證人即當時尾隨系爭車輛之自小
        客車駕駛人陳啟立、證人即前竹圍派出所警員涂進財於
        刑事案件審理中結證綦詳（本院94年交訴字第74號案卷
        第91頁至第103 頁），復有刑事卷附道路交通事故調查
        報告表(一)、(二)、現場圖（見臺灣士林地方法院檢察署93
        年度相字第273 號卷第10 頁 至第14頁）、臺灣士林地
        方法院檢察署檢察官93年5 月6 日履勘筆錄、現場照片
        17張及系爭車輛勘驗照片40張可憑（同上相字卷第42頁
        至第43頁、第20頁至第28 頁 、第65頁至第84頁），堪
        認被告確有疏於注意車前狀況，駕駛系爭車輛撞擊尤許
        葉之行為，其辯稱未撞到尤許葉云云，洵無足採。
      2.次查尤許葉因系爭車禍於93年5 月5 日19時50分許死亡
        ，死因為顱骨破裂骨折，業經臺灣士林地方法院檢察署
        檢察官督同法醫師相驗屬實，並製有勘驗筆錄、相驗屍
        體證明書、驗斷書（被害人左側頭部有約10×1 公分長
        之挫裂創，顱骨呈破裂骨折，右臉頰部有多處挫傷，腹
        部有約35×8 公分之油漬痕，左膝內側有多處挫傷，但
        未見皮下出血，為死後傷等）存卷可考（附於上開相字
        卷第44頁至第51頁）；而系爭車輛左側踏板橫條下方所
        發現之碎屑，經內政部警政署刑事警察局檢驗結果，疑
        似組織，經血跡檢測呈現陽性反應，有內政部警政署刑
        事警察局94年9 月30日刑醫字第0940084660號鑑驗書1
        份可按（附於同上交訴字卷第14頁）。另系爭車禍經送
        請臺北市政府警察局刑事鑑識中心鑑識，認為應係被害
        人遭系爭車輛斜向力量撞擊後，左腳拖鞋彈跳掉落於對
        向車道外側路邊，身體並撞擊中央分向護欄，流血後再
        側向反彈撞擊與擦抹系爭車輛左側車身，並由左前輪下
        方側向滾入車體下，有臺北市政府警察局刑事鑑識中心
        94年6 月30日北市警鑑字第09436444100 號鑑驗報告1
        份可稽（附於台灣士林地方法院檢察署94年偵續字第56
        號卷第46頁至第78頁）。被告於刑事程序亦自承於上開
        時地，有壓過以為是木頭之物體，核與證人鄧家慧於刑
        事庭審理中證稱：被告的車子曾有很大的晃動，伊問被
        告什麼事，被告說應該是撞到路上的木頭等語相符（同
        上交訴字卷第69頁）。綜上各述，足徵尤許葉係遭被告
        駕駛系爭車輛撞擊，復由左前輪下方側向滾入車體下而
        遭輾壓致死之事實，應堪認定。
      3.被告於刑事審理中雖辯稱：被告縱有駕車輾過尤許葉，
        尤許葉於遭被告輾過前已死亡，其死亡之結果非因被告
        肇事所致云云。惟查，依臺北市政府警察局刑事鑑識中
        心檢驗報告之「肆、鑑驗結論：四（一）：如果死者先
        遭他車撞擊後，受傷流血倒臥於跡證編號07 血 灘處，
        停留一段時間後，再遭車牌號碼5523-DH 號自小客車左
        側車身及踏板保險桿擦撞，由左前輪下方側向滾入車體
        下輾壓，如被撞者已昏迷甚或死亡，其不太可能於左側
        車身形成距地高約40至70公分之擦抹血跡，是故這種情
        況被撞者應尚未昏迷或死亡，而上半身呈半撐或坐立之
        狀態，才有可能於左側車身形成距地高約40至50公分的
        撞擊噴濺血跡。」等語，亦據鑑定人謝松善於刑事庭審
        理時結證綦詳（同上交訴字卷第116 頁至第121 頁），
        被告辯稱尤許葉於遭系爭車輛輾過之前已死亡，非屬事
        實，否則何以系爭車輛之左側車身竟會形成距離地面高
        約40 至70 公分之擦抹血跡？足見被告所辯，並無可採
        。
      4.末查，系爭車禍發生當時天候陰、夜間有照明、道路狀
        態為直路、路面無缺陷、無障礙物、視距良好，且尤許
        葉撐坐在中央分向護欄旁，目標明顯等情形，業據載明
        於上揭刑事卷附道路交通事故調查表(一)，故被告並無不
        能注意之情事；被告復自承當時看到路上有障礙物，但
        看到時已經來不及等語，堪認被告疏未注意車前狀況，
        肇事致尤許葉死亡，被告駕車顯有過失，且其過失行為
        與尤許葉之死亡間具因果關係，應堪認定。台灣省台北
        縣區車輛行車事故鑑定委員會鑑定結果，亦認被告駕車
        未注意車前狀況為系爭車禍之肇事次因，此有刑事卷附
        該鑑定委員會93年9 月24日北鑑字第931055號鑑定意見
        書存卷可參。準此，被告因過失不法侵害尤許葉致死，
        事證至臻明確，被告就系爭車禍之發生應負過失責任。
    (二)尤許葉對系爭車禍之發生是否與有過失？
      按行人於設有行人穿越道、人行天橋或人行地下道穿越道
      路者，必須經由行人穿越道、人行天橋或人行地下道穿越
      ，不得在其100 公尺範圍內穿越道路，道路交通安全規則
      第134 條第1 款定有明文。經查：尤許葉穿越馬路之地點
      ，經第一時間點目擊其遭撞擊之證人黃憲庭於刑事庭審理
      時證稱：當時伊與尤許葉一同在淡水客運位於台二線33公
      里處之公車站牌下車，下車後伊先走，尤許葉走在伊後面
      ，並且準備過馬路，之後伊聽到人的叫聲，於是便往後看
      ，看到尤許葉倒地，而車子已經開過去，伊看到車子的形
      式是黑色轎車，後車廂兩側車尾不是四角型，而是圓圓的
      ，且聽到聲音之後並沒有看到其他車輛經過，至於伊所看
      到尤許葉倒地之位置，非如警方所繪製之現場圖所示，而
      是在馬路中間分向島之缺口前面一點，並沒有離缺口那麼
      遠等語（同上交訴字卷第59頁至第65頁），黃憲庭並當庭
      繪製位置圖1 紙附卷供參（同上交訴字卷第83頁）。依黃
      憲庭所證，其所目擊撞傷尤許葉之車輛，應是第1 次撞擊
      尤許葉之不明車輛，而非系爭車輛，可證尤許葉係先遭不
      明車輛撞傷，嗣始遭被告駕駛系爭車輛撞擊；復參酌卷附
      臺灣士林地方法院檢察署93年度相字第273 號卷第95 頁
      照片及道路交通事故現場圖可知，尤許葉穿越馬路分向島
      之缺口處，附近100 公尺確有行人穿越道，惟尤許葉並未
      依規定經由行人穿越道穿越道路，致嗣後遭被告撞擊致死
      ，應認定尤許葉為與有過失。此並有臺灣省臺北縣區車輛
      行車事故鑑定委員會鑑定意見書認：「柒、鑑定意見：二
      、行人（即被害人）尤許葉未依規定行走行人穿越道，且
      穿越道路時未注意左右來車，為肇事主因。」附卷可按，
      故被告就系爭車禍撞擊尤許葉之行為固應負過失責任，惟
      尤許葉對系爭車禍之發生亦與有過失。
    (三)原告請求之金額是否相當？
　　　1.按不法侵害他人致死者，對於支出醫療及增加生活上需
    　　要之費用或殯葬費之人，亦應負損害賠償責任；不法侵
        害他人致死者，被害人之父、母、子、女及配偶，雖非
        財產上之損害，亦得請求賠償相當之金額，民法第192
        條第1 項、第194 條分別定有明文。原告依前揭規定，
        訴請被告賠償其損害，應屬有據。茲於原告請求之範圍
        內，審酌其請求賠償之範圍應否准許如下：
      　(1)殯葬費部分：原告丙○主張其支出之殯葬費共28萬6,
          277 元，業經其提出單據影本共17紙（本院卷第12頁
          至第18頁）為證，並為被告所不爭執，衡諸原告丙○
          為其母辦理喪事之各項支出，其金額並非過高，亦未
          有何與被害人身分地位不相當之處，原告丙○此部分
          之請求，核屬有據，應予准許。
        (2)精神慰撫金部分：按慰撫金之多寡，應斟酌雙方之身
          分、地位、資力與加害之程度及其他各種情形核定相
          當之數額，亦即金額是否相當，應依實際加害情形與
          被害人所受之痛苦及雙方之身分、地位、經濟狀況等
          關係決定之。本件原告之母親因本件車禍死亡，原告
          驟蒙喪母之痛，其精神上自受有相當痛苦，應得請求
          被告給付精神慰撫金。經查，原告丙○為國小畢業，
          擔任水泥工，每月收入6 萬元；甲○○為國小畢業，
          擔任裝潢臨時工，每月收入5 萬多元；戊○○○為國
          小畢業，擔任家管；丁○○○為國中畢業，擔任餐廳
          廚師，每月收入4 、5 萬元；乙○○為專科畢業，擔
          任工師管理師，每月收入5 萬6 千元，而被告為國小
          畢業，擔任家管，已離婚等情，為兩造互不爭執。本
          院審酌雙方之社會地位、經濟能力、學歷、原告所受
          精神上痛苦及被告加害情形等一切情狀，認精神慰藉
          金以原告每人60萬為合理，逾此部分之請求，則無理
          由。
      2.從而，原告因系爭車禍所得主張之金額為原告戊○○○
        、丁○○○、乙○○、甲○○每人各60萬元，原告丙○
        886,277 元，合計3,286,277 元。惟按損害之發生或擴
        大，被害人與有過失者，法院得減輕賠償金額或免除之
        ，民法第217 條第1 項前段定有明文。此項規定之目的
        在謀求加害人與被害人間之公平，倘受害人於事故之發
        生亦有過失時，由加害人負全部賠償責任，未免失諸過
        酷，是以賦與法院得不待當事人之主張，減輕其賠償金
        額或免除之職權。此所謂被害人與有過失，只須其行為
        為損害之共同原因，且其過失行為並有助成損害之發生
        或擴大者，即屬相當，不問賠償義務人應負故意、過失
        或無過失責任，均有該條項規定之適用。查被害人就系
        爭車禍之發生亦與有過失已如前述。本院斟酌兩造過失
        程度輕重之結果，認兩造就車禍之發生，應各負2 分之
        1 之過失責任，爰減輕被告2 分之1 之賠償金額。又按
        保險人依強制汽車責任保險法規定給付之保險金，加害
        人或被保險人受賠償請求時，得扣除之，修正前強制汽
        車責任保險法第30條定有明文。本件原告已受領第三人
        強制汽車責任保險金140 萬元之事實，為兩造所不爭執
        ，是被告應賠償之金額，依法自應扣除該筆原告已受領
        之第三人強制汽車責任保險金。依此計算，原告5 人得
        請求被告賠償之金額共為243,139 元（計算式：3,286,
        277 元×1/2-1,400,000 元＝243,139 元，元以下四捨
        五入），依原告5 人各得請求被告給付金額之比例分配
        ，原告丙○得請求之金額為65,572元、原告戊○○○、
         丁○○○、乙○○、甲○○每人各得請求金額為44,39
         2 元（計算式：886,277 元x 243,139/3,286,277=
         65, 572 元。600,000 元x243,139/3,286,277=44,
         392 元）（元以下四捨五入）。
四、綜上所述，原告依據侵權行為之法律關係，請求被告給付原
    告丙○65,572元、原告戊○○○、丁○○○、乙○○、甲○○每人各44,392元及自95年11月23日（起訴狀繕本送達被告
    之翌日）起至清償日止，按年息百分之5 計算之利息，為有
    理由，應予准許，逾此部分之請求，則無理由，應予駁回。
五、本件原告勝訴部分，兩造分別陳明願供擔保，請准宣告假執
    行或免為假執行，惟本件係所命給付之金額未逾50萬元之判
    決，爰依民事訴訟法第389 條第1 項第5 款規定依職權宣告
    假執行。被告則酌定相當之擔保金額准免為假執行。至原告
    敗訴部分，其假執行之聲請，失所依據，應併予駁回。
六、本件事證已臻明確，兩造其餘攻擊防禦方法及舉證，經審酌
    與本件判決結果不生影響，爰不一一論述，併此敘明。
七、訴訟費用負擔之依據：民事訴訟法第79條。
中　　華　　民　　國　　96　　年　　6 　　月　　29　　日
                  民事第一庭  法  官  陳靜芬
以上正本證明與原本無異。
如對本判決上訴須於判決送達後20日內向本院提出上訴狀。
中　　華　　民　　國　　96　　年　　7 　　月　　4 　　日
                              書記官  阮弘毅
